【裁判字號】    95,裁,2231
【裁判日期】    951005
【裁判案由】    低收入戶
【裁判全文】
最  高  行  政  法  院  裁  定
                                     95年度裁字第02231號
上  訴  人   甲○○（原名陳清忠）
訴訟代理人   孫大龍律師
被 上訴 人   臺北市政府社會局
代  表  人  乙○○
上列當事人間因低收入戶事件，上訴人對於中華民國94年4月1日
臺北高等行政法院94年度簡字第128號判決，提起上訴，本院裁
定如下：
    主  文
上訴駁回。
上訴審訴訟費用由上訴人負擔。
    理  由
一、按對於適用簡易程序之裁判提起上訴或抗告，須經最高行政
    法院許可，且該許可以訴訟事件所涉及之法律見解具有原則
    性者為限，行政訴訟法第235條定有明文。所謂訴訟事件涉
    及之法律見解具有原則性，係指該事件所涉及之法律問題意
    義重大，而有加以闡釋之必要情形而言，如對於行政命令是
    否牴觸法律所為之判斷，或就同類事件所表示之法律見解與
    其他高等行政法院或本院所表示之見解互相牴觸，有由本院
    統一法律上意見或確認其意見之必要情形屬之。
二、上訴人因向被上訴人申請為低收入戶資格，臺北市萬華區公
    所初審後，轉送被上訴人複核，案經被上訴人依90年度財稅
    資料、社會救助法及其施行細則與臺北市低收入戶調查及生
    活扶助作業規定（下稱作業規定），查認上訴人全戶（上訴
    人、上訴人之母陳張禾、上訴人之長女陳玉芬與次女陳玉桂
    共4人）每人每月平均收入超過民國92年度臺北市最低生活
    費標準新臺幣（下同）13,313元，遂以92年3月19日北市社
    二字第09231521400號函否准上訴人所請。上訴人不服，提
    起訴願，遭決定駁回，提起行政訴訟，經原審判決駁回。
三、上訴意旨略以：（一）上訴人於申辦低收入戶資格時，雖未
    滿65歲，惟因罹患糖尿病併尿蛋白過高、高血脂症、老年性
    白內障等病，業已無法工作且須長期治療（有長庚醫院91年
    4月16日開立之診斷證明書可證），而上訴人罹患上述疾病
    是否須3個月以上治療以及是否尚有工作能力，及是否符合
    社會救助法第5條之3第3款規定，屬專業之醫事鑑定事項，
    原審自應囑託專業鑑定機關詳加調查確認，然原審以上開診
    斷證明書之記載，推論上訴人不符社會救助法第5條之3第3
    款規定，而認上訴人有工作能力及每月薪資應以10,560元計
    算，顯有違反行政訴訟法第125條第1項及第133條應依職權
    調查事實關係與證據之規定，自有同法第243條第1項判決不
    適用法規之違法。（二）原審就上訴人之次女陳玉桂每月薪
    資認定部分，被上訴人主張於92年5月6日寄發予陳玉桂之北
    市社二字第09233302620號函，是否確經合法送達，被上訴
    人未具體舉證；就認定陳玉桂不符社會救助法施行細則第9
    條（現行社會救助法第5條之3）規定，亦未舉證說明；且被
    上訴人係依據作業規定第4點第3款，以各業員工初任人員平
    均薪資為認定基準，惟何以不依前揭作業規定第4點第4款，
    以有工作能力而無固定工作收入或未工作者之基本工資認定
    ，亦未具體舉證說明；況陳玉桂並未與上訴人同住，甚至拒
    絕扶養上訴人，上訴人對其現況亦不了解，是就上揭部分，
    原審亦未詳查，顯有判決不適用法規之違法。（三）原審於
    本件審理中，均未依職權調查相關事證，即逕為判決，顯有
    違職權調查主義，茲因行政訴訟是否適用職權調查主義，及
    其範圍如何，如人民已主張之事實情狀，行政法院是否即應
    予調查，攸關人民權利，其意義重大自有加以闡釋之必要，
    是本件所涉法律見解確具原則性。（四）上訴人身體有嚴重
    糖尿病、腎病…等，已經從91年至94年每年累積附呈臺大醫
    院及長庚醫院之診斷證明書，證明上訴人不能工作易昏倒，
    年齡已59歲，確無工作收入，原審未予採信，實不合情理、
    法律。又上訴人之母已82歲實無收入，財稅報表的利息部分
    ，乃上訴人弟弟所有，於94年5月5日亦已移出；上訴人之女
    兒陳玉芬、陳玉桂雖為上訴人血親，但實際上並未扶養上訴
    人；財稅報表內的民間投資公司股票26萬元，因該公司並無
    上市、上櫃，所以為死錢，並無利息或其他收入，去年以7
    元的價位逐漸賣掉，以支應生活費；82年購買之自營個人計
    程車一輛已破舊，又因上訴人眼睛老花…，已8年沒營業，
    且上訴人因年齡、身體之故，找工作實屬不易，生活陷入困
    境云云。
四、本院查：原審就本件相關事證已詳為審酌，依社會救助法第
    4條、第5條、社會救助法施行細則第2條、第3條第1、2項、
    第5條、第9條、作業規定第4點與上訴人全戶90、91年度財
    稅資料查詢報表，認定上訴人不符臺北市92年度最低生活費
    標準13,313元，是非屬社會救助法第4條之低收入戶，不符
    社會救助法第10條及其施行細則第5條申請生活扶助之規定
    ，已於判決理由內詳予說明，並無違誤。上訴意旨無非就原
    審取捨證據、認定事實之職權行使，指摘其不當，尚不足採
    。且本件並無涉及法律見解具有原則性，而須由本院加以闡
    釋之必要，上訴人提起上訴，不合首揭規定，不應許可，其
    上訴難謂合法，應予駁回。
五、依行政訴訟法第249條第1項前段、第104條、民事訴訟法第9
    5條、第78條，裁定如主文。
中    華    民    國    95    年    10    月    5     日
                  第三庭審判長法  官  趙  永  康
                              法  官  林  茂  權
                              法  官  鄭  忠  仁
                              法  官  黃  淑  玲
                              法  官  黃  本  仁
以  上  正  本  證  明  與  原  本  無  異
中    華    民    國    95    年    10    月    5     日
                              書記官  莊  俊  亨


司法院資訊處製作；財團法人民間司法改革基金會備份。
